【裁判字號】    99,家訴,196
【裁判日期】    991025
【裁判案由】    宣告分別財產制
【裁判全文】
臺灣高雄地方法院民事判決             99年度家訴字第196號
原      告  台新國際商業銀行股份有限公司
法定代理人  甲○○
訴訟代理人  張明賢
被      告  乙○○○
            丙○
上列當事人間宣告分別財產制事件，本院於民國99年10月11日言
詞辯論終結，判決如下：
    主  文
宣告被告間之夫妻財產制應改用分別財產制。
訴訟費用新台幣參仟元由被告負擔。
    事實及理由
一、原告主張：原告為被告乙○○○之債權人，原告曾於民國98
    年間向本院聲請對乙○○○為強制執行，惟因乙○○○無財
    產可供執行，本院乃於99年5 月21日發給雄院高98司執惠字
    第121576號債權憑證。原告復於99年7 月間持上開債權憑證
    聲請本院對乙○○○為強制執行，惟乙○○○仍無財產可供
    執行，乙○○○林益昌計尚積欠原告新台幣（下同）6,181,
    170 元，及自89年1 月17日起至清償日止，按年利率5.5%計
    算之利息。而乙○○○與被告丙○為夫妻關係，2 人並未以
    契約訂立夫妻財產制，依民法第1005條之規定，應以法定財
    產制為其夫妻財產制，原告復已對乙○○○聲請強制執行，
    然未受清償，爰依民法第1011條之規定，聲明請求宣告被告
    間之夫妻財產制改用分別財產制。
二、被告則以：其2 人結婚40餘年，均未以契約訂立夫妻財產制
    ，乙○○○確實有積欠原告上開款項，目前已無財產可供清
    償，惟其等不願改用分別財產制等語置辯，並聲明請求駁回
    原告之訴。
三、按「夫妻未以契約訂立夫妻財產制者，除本法另有規定外，
    以法定財產制，為其夫妻財產制。」、「債權人對於夫妻一
    方之財產已為扣押，而未得受清償時，法院因債權人之聲請
    ，得宣告改用分別財產制。」，民法第1005條、第1011條分
    別定有明文。又所謂未得受清償，包括全無可扣押之物或所
    扣押之物數量不足及所扣押之財產不足清償該為扣押之債權
    人債權等情形。
四、經查，原告主張之上開事實，業據原告提出本院雄院高98司
    執惠字第121576號債權憑證、本院民事執行處強制執行金額
    計算書分配表、財政部臺灣省中區國稅局財產歸屬資料清單
    及綜合所得稅各類所得資料清單、戶籍謄本及本院登記處99
    年7 月20日雄院高登99法登字第115 號函為證，被告對於其
    等並未以契約訂立夫妻財產制，及乙○○○積欠原告上開款
    項，名下已無財產可供清償等情，均不爭執，而依本院依職
    權調取之稅務電子閘門財產所得調件明細表所載，乙○○○
    名下確無財產足供清償本件債務，是原告之主張，應堪信為
    真實。原告既為乙○○○之債權人，已對乙○○○聲請強制
    執行，惟因乙○○○無財產可供執行，致原告之債權無法受
    償，且依乙○○○之財產所得調件明細表所載，乙○○○名
    下確無足供清償債務之財產，則依上開法條規定及說明，原
    告依民法第1011條規定，請求宣告被告間之夫妻財產制改用
    分別財產制，為有理由，應予准許。
五、本件原告全部勝訴，訴訟費用即裁判費3,000 元應由被告負
    擔。
六、結論：原告之訴為有理由，依民事訴訟法第78條、第85條第
    1 項，判決如主文。
中    華    民    國    99    年    10    月    25    日
                        家事法庭法  官  黃悅璇
正本係照原本作成。
如對本判決上訴，須於判決送達後20日內向本院提出上訴狀。
中    華    民    國    99    年    10    月    25    日
                                書記官  楊馥華

司法院資訊處製作；財團法人民間司法改革基金會備份。
